【裁判字號】    97,易,665
【裁判日期】    970814
【裁判案由】    違反毒品危害防制條例
【裁判全文】
臺灣屏東地方法院刑事判決               97年度易字第665號
公  訴  人  臺灣屏東地方法院檢察署檢察官
被      告  甲○○
                    （另案臺灣高雄女子監獄執行中）
上列被告因違反毒品危害防制條例案件，經檢察官提起公訴（97
年度毒偵字第1036號），茲因被告就被訴事實為有罪之陳述，經
告知簡式審判程序意旨並聽取公訴人及被告之意見後，本院裁定
依簡式審判程序審理，判決如下：
    主  文
甲○○施用第二級毒品，累犯，處有期徒刑壹年陸月。
    事  實
一、甲○○有多次犯罪經法院判刑確定之紀錄，最近一次經有期
    徒刑執行完畢係民國93年間因施用第二級毒品而違反毒品危
    害防制條例案件，經臺灣高等法院高雄分院94年度上易字第
    234 號（本院93年度易字第536 號）判處有期徒刑1 年確定
    ，與另案同因施用第二級毒品而違反毒品危害防制條例案件
    ，經本院94年度訴字第102 號判處有期徒刑1 年2 月確定部
    分，經臺灣高等法院高雄分院94年度聲字第362 號裁定應執
    行有期徒刑2 年，於94年5 月9 日入監執行，95年11月16日
    縮刑假釋出監，依指揮書於96年1 月7 日期滿未經撤銷假釋
    而執行完畢。
二、其前因施用毒品案件，經法院裁定令入勒戒處所施予觀察、
    勒戒，於87年8 月5 日入所執行，因無繼續施用毒品傾向，
    於87年9 月2 日出所執行完畢；嗣又因施用毒品案件，經本
    院88年度毒聲字第220 號裁定令入勒戒處所施予觀察、勒戒
    ，於88年2 月7 日入所執行，因有繼續施用毒品傾向，經本
    院88年度毒聲字第483 號裁定令入戒治處所施予強制戒治，
    88年3 月18日轉入執行，旋因無繼續施用毒品傾向，再經本
    院88年度毒聲字第1534號裁定停止戒治，所餘期間付保護管
    束，於88年8 月13日出所，89年3 月6 日期滿未經撤銷停止
    戒治執行完畢。未幾又因施用毒品案件，經法院裁定令入戒
    治處所施予強制戒治，於89年2 月1 日入所執行，89年8 月
    21日出所執行完畢，嗣5 年內已經再犯施用毒品案件而經法
    院判決確定並執行完畢如上。
三、詎其經前開有期徒刑執行完畢後5 年內，仍不知悔改，復基
    於施用第二級毒品之犯意，於97年3 月19日晚間8 、9 時許
    ，在屏東縣潮州鎮四春里某友人住處，以置入玻璃球內燒烤
    並吸用其所生煙霧之方式，施用第二級毒品甲基安非他命1
    次。嗣為警因另案於97年3 月20日上午11時許，在屏東縣臺
    糖赤新農場一帶查獲，經採其尿液送驗結果，呈甲基安非他
    命陽性反應。
四、案經屏東縣警察局內埔分局報告臺灣屏東地方法院檢察署檢
    察官偵查起訴。
    理  由
一、前揭施用第二級毒品甲基安非他命之犯罪事實，業據被告甲
    ○○於本院審理時自白不諱，又其經查獲採尿送正修科技大
    學超微量研究科技中心以氣相層析質譜儀法（GC／MS）等科
    學方法檢驗結果，亦呈甲基安非他命陽性反應，有該公司97
    年4 月3 日，編號R00-0000-000號檢驗報告在卷可按，乃鑑
    定機關本於專業知識暨以精密儀器測試後所得之結論，自可
    憑信。被告甲○○自白施用甲基安非他命，堪信與事實相符
    。
二、按毒品危害防制條例於92年7 月9 日修正公布，自93年1 月
    9 日施行，其中第20條、第23條將施用毒品之刑事處遇程序
    ，區分為「初犯」及「5 年內再犯」、「5 年後再犯」。依
    其立法理由之說明：「初犯」，經觀察、勒戒或強制戒治後
    ，應為不起訴處分或不付審理之裁定；經觀察、勒戒或強制
    戒治執行完畢釋放後，「5 年內再犯」者，因其再犯率甚高
    ，原實施之觀察、勒戒及強制戒治既已無法收其實效，爰依
    法追訴或裁定交付審理。至於經觀察、勒戒或強制戒治執行
    完畢釋放後，「5 年後再犯」者，前所實施之觀察、勒戒或
    強制戒治已足以遮斷其施用毒品之毒癮，為期自新及協助其
    斷除毒癮，仍適用「初犯」規定，先經觀察、勒戒或強制戒
    治之程序。從而依修正後之規定，僅限於「初犯」及「5 年
    後再犯」2 種情形，始應先經觀察、勒戒或強制戒治程序。
    倘被告於5 年內已再犯，經依法追訴處罰，縱其第3 次（或
    第3 次以上）再度施用毒品之時間，在初犯經觀察、勒戒或
    強制戒治執行完畢釋放5 年以後，已不合於「5 年後再犯」
    之規定，且因已於「5 年內再犯」，顯見其再犯率甚高，原
    實施觀察、勒戒或強制戒治，已無法收其實效，即應依該條
    例第10條處罰（最高法院95年度第7 次刑事庭會議決議意旨
    參照）。
三、被告甲○○前因施用毒品案件，經法院裁定令入勒戒處所施
    予觀察、勒戒，於87年8 月5 日入所執行，因無繼續施用毒
    品傾向，於87年9 月2 日出所執行完畢；嗣又因施用毒品案
    件，經本院88年度毒聲字第220 號裁定令入勒戒處所施予觀
    察、勒戒，於88年2 月7 日入所執行，因有繼續施用毒品傾
    向，經本院88年度毒聲字第483 號裁定令入戒治處所施予強
    制戒治，88年3 月18日轉入執行，旋因無繼續施用毒品傾向
    ，再經本院88年度毒聲字第1534號裁定停止戒治，所餘期間
    付保護管束，於88年8 月13日出所，89年3 月6 日期滿未經
    撤銷停止戒治執行完畢。未幾又因施用毒品案件，經法院裁
    定令入戒治處所施予強制戒治，於89年2 月1 日入所執行，
    89年8 月21日出所執行完畢，嗣5 年內已因施用第二級毒品
    而違反毒品危害防制條例案件，經臺灣高等法院高雄分院94
    年度上易字第234 號（本院93年度易字第536 號）判處有期
    徒刑1 年確定，與另案同因施用第二級毒品而違反毒品危害
    防制條例案件，經本院94年度訴字第102 號判處有期徒刑1
    年2 月確定部分，經臺灣高等法院高雄分院94年度聲字第36
    2 號裁定應執行有期徒刑2 年，於94年5 月9 日入監執行，
    95年11月16日縮刑假釋出監，依指揮書於96年1 月7 日期滿
    未經撤銷假釋而執行完畢，有臺灣高等法院被告前案紀錄表
    、臺灣屏東地方法院檢察署刑案資料查註紀錄表、全國施用
    毒品案件紀錄表、受觀察勒戒人毒品及前科紀錄簡列表各1
    份在卷可按，是被告甲○○於強制戒治執行完畢釋放後，5
    年以內已再犯施用毒品犯行，並經依法追訴處罰後，復犯本
    件施用第二級毒品犯行之事證明確，應依法論科。
四、按甲基安非他命為毒品危害防制條例第2 條第2 項第2 款規
    定之第二級毒品，除法律另有規定者外，不得持有、施用。
    核被告甲○○所為，係犯毒品危害防制條例第10條第2 項之
    施用第二級毒品罪。其因施用而持有甲基安非他命之低度行
    為，應為施用之高度行為所吸收，不另論罪。又被告甲○○
    前因施用第二級毒品而違反毒品危害防制條例案件，經臺灣
    高等法院高雄分院94年度上易字第234 號（本院93年度易字
    第536 號）判處有期徒刑1 年確定，與另案同因施用第二級
    毒品而違反毒品危害防制條例案件，經本院94年度訴字第10
    2 號判處有期徒刑1 年2 月確定部分，經臺灣高等法院高雄
    分院94年度聲字第362 號裁定應執行有期徒刑2 年，於94年
    5 月9 日入監執行，95年11月16日縮刑假釋出監，依指揮書
    於96年1 月7 日期滿未經撤銷假釋而執行完畢，有臺灣高等
    法院被告前案紀錄表及臺灣屏東地方法院檢察署刑案資料查
    註紀錄表各1 份在卷可按，其5 年之內再因故意犯有期徒刑
    以上之本罪，為累犯，應依法加重其刑。
五、爰審酌被告甲○○之年齡、品行、智識能力、犯罪手段、行
    為對法益造成侵害之程度，其為66年8 月3 日出生、受有國
    中肄業教育程度、無業之人，業據於本院審理時陳明在卷，
    本件犯罪時已屆而立，前有多筆犯罪經法院判刑確定並入監
    執行之紀錄，除上開構成施用毒品訴追條件及累犯之要件，
    不再重複評價者外，並曾於：(一)86年間因違反麻醉藥品管理
    條例案件，經本院86年度訴字第961 號判處有期徒刑5 月，
    緩刑3 年確定；(二)緩刑期間復於88年間因違反毒品危害防制
    條例案件，經本院88年度易字第384 號判處有期徒刑7 月確
    定；(三)89年間因違反毒品危害防制條例案件，經本院89 年
    度易字第393 號判處有期徒刑1 年4 月確定，並與上開(二)部
    分宣告之刑，及(一)部分經撤銷緩刑而應執行之刑，均接續執
    行，於89年8 月21日入監執行，91年2 月8 日縮刑假釋出監
    ，依指揮書於91年11月28日期滿未經撤銷假釋而執行完畢；
    嗣其經前開構成累犯要件之刑執行完畢後，復已另犯：(四)96
    年間因施用第二級毒品而違反毒品危害防制條例案件（2 罪
    ），經本院96年度易字第246 號判處有期徒刑3 月、3 月（
    均已因符合減刑條件而經減刑），應執行有期徒刑5 月；(五)
    96年間又犯施用第二級毒品而違反毒品危害防制條例案件，
    經本院96年度易字第1007號判處有期徒刑4 月（已因符合減
    刑條件而經減刑）；(六)96年間再犯施用第二級毒品而違反毒
    品危害防制條例案件（2 罪），經本院96年度易字第899 號
    判處有期徒刑8 月、8 月，應執行有期徒刑1 年2 月；(七)96
    年間犯施用第二級毒品案件，經本院96年度簡字第1732號判
    處有期徒刑6 月；(八)96年間犯竊盜罪，經本院97年度簡上字
    第7 號（96年度簡字第1559號）判處有期徒刑4 月；(九)96年
    間犯違反毒品危害防制條例案件，經臺灣高等法院高雄分院
    97年度上易字第56號（96年度易字第891 號）判處有期徒刑
    1 年4 月，嗣上開(四)至(九)所示各刑，並已經臺灣高等法院高
    雄分院97年度聲字第875 號裁定應執行有期徒刑3 年6 月，
    除先於96年10月26日入監執行，97年1 月14日出監，已經執
    行之一部外，嗣又於97年3 月29日再入監執行，依指揮書應
    執行至100 年11月28日期滿，有臺灣高等法院被告前案紀錄
    表及臺灣屏東地方法院檢察署刑案資料查註紀錄表各1 份在
    卷可按，素行不良，茲就其施用毒品之犯罪類型，雖有認為
    僅屬自戕行為，並未涉侵害他人法益者，惟姑不論此見與我
    國現行刑事立法除就行為人藉自殘行為達到其他侵害國家、
    社會法益結果之目的，而在相關特別立法如妨害兵役治罪條
    例等特別法中定以處罰之規定外，向不加罰於單純自殘，甚
    或自殺行為所表彰之規範體系價值觀念相左，況毒品危害防
    制條例第10條所規定對施用毒品行為之處罰，其法定刑猶相
    當，或更甚（如施用第一級毒品罪）於刑法中關於故意「傷
    害他人」規定罪責，舉輕明重，足徵其規範保護之法益，原
    不在該「自戕」行為本身所造成行為人個人身體健康之有形
    侵害。蓋民主法治國家之所異於獨裁、集權社會，其國家政
    策、社會發展，均取決於以全體公民個人意志累積形成之群
    體意志，凡公民不分性別、學歷、職業、貧富、愚智，任由
    鴻儒碩彥至販夫走卒，其個人意志之表現就群體意志決定之
    形成，均屬等值，直接影響國家、社會整體之命運，至關重
    要，則個人基於自主、健全意思所表現之公民意志，不分良
    窳，均應尊重，然若有藉不正手段影響他人或自陷個人健全
    自主意志不能正常形成、表現者，不僅直接侵蝕公民群體意
    志形成之基礎，迫令其他自重慎行大眾均須承受建立在該不
    健全基礎形成之公共政策、社會生活品質之結果，對於國家
    、社會法益及人民全體利益，猶已構成危害，是如投票受賄
    罪所規範者，即在禁止公民匯集個人自主意志以形成群體意
    志之過程受不當影響及控制，即為適例。今毒品除可對個人
    身體健康造成有形傷害外，就人之身體及精神形成高度成癮
    性及依賴性，猶足以抑制個人表現其本於心性能力所為自主
    意志之決定，並進而造成群體意志表現遭不當扭曲之危險，
    直接影響國家、社會之發展，侵害至鉅，斷非僅止於個人健
    康之危害，被告甲○○自成年時即86年間起，至本件犯罪已
    屆而立，約僅10年光景間，乃人生最寶貴之青春歲月，卻已
    因多次施用毒品而經法院裁定觀察、勒戒2 次，強制戒治1
    次，並依序判處有期徒刑5 月、7 月、1 年4 月、1 年、1
    年2 月、3 月（已減刑）、3 月（已減刑）、4 月（已減刑
    ）、6 月、8 月、8 月、1 年4 月如上，若單純累計其期間
    已達102 月，相當於8 年6 月之久，尚不含其他尚未經判決
    確定者，然均未見收得任何矯治成效，徒耗司法資源，除徵
    其守法觀念薄弱，堪認已施用毒品成習，積重難返，對其個
    人身心、家庭及國家、社會之危害非輕，顯非反覆施以短期
    自由刑所能改善，應酌予相當期間使得在監靜心沈澱、思考
    ，以略收瞑眩之效，使能及時在有用之年獲得真正改善，而
    以有用之身重返社會，成就自我人生，刑期無刑等一切情狀
    ，量處如主文所示之刑，以資儆懲。
六、未扣案而供被告本件施用甲基安非他命犯罪使用之玻璃球，
    除據被告甲○○供稱為其友人所有，並於施用後即交還友人
    處理，依現有卷證既不能證明其尚存在，爰不另為沒收之諭
    知，附此敘明。
據上論斷，依刑事訴訟法第273 條之1 第1 項、第299 條第1 項
前段，毒品危害防制條例第10條第2 項，刑法第11條前段、第47
條第1 項，判決如主文。
本案經檢察官許英輝到庭執行職務
中    華    民    國    97    年    8     月    14    日
                  刑事第二庭    法  官  陳松檀
以上正本證明與原本無異。
如不服本判決應於收受本判決送達後10日內向本院提出上訴書狀
，其未敘述上訴理由者，並得於提起上訴後10日內向本院補提理
由書狀（均須按他造當事人之人數附繕本）「切勿逕送上級法院
」
中    華    民    國    97    年    8     月    14    日
                                書記官  黃佳惠
附錄本件判決引用之法條：
毒品危害防制條例第10條
施用第一級毒品者，處6 月以上5 年以下有期徒刑。
施用第二級毒品者，處3 年以下有期徒刑。


司法院資訊處製作；財團法人民間司法改革基金會備份。
